【裁判字號】    98,上易,2383
【裁判日期】    981224
【裁判案由】    詐欺
【裁判全文】
臺灣高等法院刑事判決                98年度上易字第2383號
上  訴  人  臺灣士林地方法院檢察署檢察官
被      告  丙○○
                    號3樓
選任辯護人  陳世偉律師
上列上訴人因詐欺案件，不服臺灣士林地方法院98年度易字第
196號，中華民國98年8月5日第一審判決（起訴案號：臺灣士林
地方法院檢察署97年度調偵字第353號），提起上訴，本院判決
如下：
    主  文
上訴駁回。
    理  由
一、本案經本院審理結果，認第一審判決以不能證明被告丙○○
    犯罪，對被告為無罪之諭知，核無不當，應予維持，並引用
    第一審判決書記載之證據及理由（如附件）。
二、檢察官上訴意旨略以：（一）「不罰後行為」係指後行為對
    於前行為所侵害之法益再行侵害，未擴大前行為所造成之損
    害範圍，刑法理論乃將後行為合併在前行為內評價而併予處
    罰；倘後行為已侵害第三人之法益，因所侵害之法益不同，
    自不能為前行為所吸收，即非屬「不罰後行為」，而係屬犯
    罪複數之數罪併罰。原審判決既已認被告竊取財物後，佯以
    不實理由詐騙被害人，未對告訴人誠實告以物品來源，顯見
    被告係以積極之詐術詐騙告訴人，其行為已侵害告訴人乙○
    ○、甲○○之法益，而與其前所犯竊盜罪係侵害唐衍迪之法
    益不同，自非屬不罰後行為，原審判決謂被告之行為係「不
    罰後行為」，其認事用法顯有違誤。（二）被告前涉犯竊盜
    罪案件經諭知不受理判決確定，自無竊盜罪吸收詐欺取財罪
    之理，亦即被告之行為並無重複處罰之可能，自應對其後之
    詐欺取財行為追訴處罰。原審判決謂被告無權處分出售之物
    品，告訴人仍能依民法第801條、第948條之規定終局保有受
    讓物品之所有權而無財產法益受損之虞。然依民法第949條
    規定：「占有物如係盜贓或遺失物，其被害人或遺失人，自
    被盜或遺失之時起，二年以內，得向占有人請求回復其物。
    」，是以原審判決謂告訴人善意取得所有權，其論點已屬有
    疑。況原所有人唐衍迪已取回被告售予告訴人之皮包，自難
    認告訴人未因被告之詐欺行為而受有損害等語。
三、惟查：
(一)「不罰後行為」固係指後行為對於前行為所侵害之法益再行
    侵害，未擴大前行為所造成之損害範圍，刑法理論乃將後行
    為合併在前行為內評價而併予處罰。然原審論述「考諸刑法
    竊盜罪之本質，係侵害他人財產法益之犯罪型態，行為人於
    竊取之初即基於為自己不法所有之意圖，故於竊盜罪得手後
    將所得贓物處分獲益，業於已包含在竊盜罪之評價範圍內，
    故竊盜得手後所為處分贓物之行為，本屬竊盜罪之不罰後行
    為」，核與「不罰後行為」概念並不相違。至於對於原贓物
    所有權人、持有人以外之第三人，是否另成立其他財產犯罪
    ，自以是否該當於其他財產犯罪之構成要件為斷。查原審進
    一步說明「對於竊盜得手後處分贓物時，亦無期待竊盜行為
    人可能對於收受者誠實告知係屬贓物來源」；參以對被告而
    言，其取得告訴人所交付之款項乃係出賣贓物所得，亦難認
    其有不法所有之意圖，原審因認尚難憑此遽對被告以刑法詐
    欺取財罪責相繩，並無違誤。
(二)占有物如係盜贓或遺失物，其被害人或遺失人，自被盜或遺
    失之時起，二年以內，得向占有人請求回復其物，民法第94
    9條固定有明文，然此僅是被害人或遺失人之回復請求權。
    本件被告出賣其竊取之贓物予告訴人，告訴人已取得贓物之
    所有權，僅原所有人唐衍迪得於二年內向告訴人請求回復其
    物，是以原審判決謂告訴人善意取得所有權，並非無據。至
    於原所有人唐衍迪事後已取回被告售予告訴人之皮包，係因
    其指控告訴人涉嫌共同竊盜向警方報案，經警方搜索扣押後
    ，有扣押物品目錄表、贓物認領保管單在卷可按，然此亦與
    被告之出賣贓物之行為無涉，難認係因被告之行為造成告訴
    人之財產損害。
(三)綜上，檢察官上訴意旨仍執前詞，指摘原判決不當，為無理
    由，應予駁回。
據上論斷，應依刑事訴訟法第368條、第373條，判決如主文。
本案經檢察官吳茂松到庭執行職務。
中    華    民    國    98    年    12    月    24    日
                    刑事第五庭審判長法  官  高明哲
                                    法  官  高玉舜
                                    法  官  劉秉鑫
以上正本證明與原本無異。
不得上訴。
                                    書記官  蔡宜蓁
中    華    民    國    98    年    12    月    24    日


司法院資訊處製作；財團法人民間司法改革基金會備份。
